【裁判字號】    90,上易,1628
【裁判日期】    901031
【裁判案由】    詐欺
【裁判全文】
臺灣高等法院高雄分院刑事判決                    九十年度上易字第一六二八號
    上訴人  台灣高雄地方法院檢察署檢察官
    上訴人
    即被告  甲○○
右上訴人因被告詐欺案件，不服臺灣高雄地方法院九十年度易字第二一三三號中華民
國九十年八月九日第一審判決（起訴案號：臺灣高雄地方法院檢察署九十年度調偵字
第一八一號），提起上訴，本院判決如左：
    主  文
上訴駁回。
    事  實
甲○○先後於八十三年十月十五日及八十四年六月五日，分別召集各為新台幣（下同
）五千元之互助會，會員各有八十一會及七十三會，均採內標制，於互助會進行期間
，竟基於不法所有意圖，並基於概括犯意，於八十八年間（確切冒標時間不詳），在
高雄市苓雅區○○○路十三巷四十五號自宅，利用會員未全部到場之機會，連續四次
（前開二會各二次）或冒稱乙○○或蕭素霞之名義，於未書寫標單情形下，口頭向其
他會員佯稱：其等會員託伊代為競標而得標，而分別以新臺幣（下同）一千元至一千
一百元之金額冒標，每次得標後再向各活會會員收取會款，致活會會員陷於錯誤，誤
以為係該被冒名之會員得標，而分別交付三千九百元至四千元之會款予會首甲○○，
而連續向該次競標時仍為活會之會員詐得財物（因何時冒標不確定，致每次受害之活
會會員人數不詳，而無法確切計算被害金額），嗣於八十八年十一月廿日兩互助會屆
滿，乙○○、曾蕭素霞二人因無法取應得之會款，始知被騙。案經乙○○訴請臺灣高
雄地方法院檢察署檢察官偵查起訴。
    理    由
一、右開犯罪事實，迭據被告甲○○於偵審中坦承不諱，核與告訴人乙○○及被害人
    曾蕭素霞二人之指述情節相符，並有以被告為會首之該互助會會單二紙在卷可稽
    ，被告自白與事實相符，堪信為真實，本件事證明確，被告犯行洵堪認定。
二、本件被告冒會員之名收取互助會款，詐騙如前所述之各活會會員會款，核其所為
    係犯刑法第三百三十九條第一項之詐欺取財罪。其先後四次犯行，時間緊接，所
    犯罪名相同，依連續犯規定論處，並加重其刑。另被告以一冒標詐欺行為致多名
    活會會員陷於錯誤，而詐收會款，係以一詐欺行為觸犯同種詐欺取財罪名，應依
    想像競合犯之規定論以一罪。被告上開犯罪事證既明，原審法院乃依刑法第五十
    六條、第五十五條前段、第三百三十九條第一項，罰金罰鍰提高標準條例第一條
    前段等規定，並審酌被告冒標互助會詐取會款，對各活會會員財產權侵害甚鉅，
    此次因遭其他會員倒會，為求週轉一時失慮而罹於刑典，而其並無前科記錄，素
    行尚稱良好，犯罪後又坦承犯罪，固與被害人達成民事和解，但迄未清償任何所
    積欠之會款等情及其他一切情狀，量處有期徒刑八月，認事用法均無不合，量刑
    亦稱允妥，被告上訴意旨認原判決量刑過重及原審檢察官上訴意旨認原判決量刑
    過輕，均指摘原判決不當，核無理由，應予駁回。
據上論斷，應依刑事訴訟法第三百六十八條，判決如主文。
本案經檢察官董明正到庭執行職務。
中    華    民    國      九十      年      十        月  三十一  日
                              臺灣高等法院高雄分院刑事第八庭
                                  審判長法官  郭雅美
                                        法官  莊飛宗
                                        法官  洪兆隆
右正本證明與原本無異。
不得上訴。
                                      書記官  葉淑華
中    華    民    國      九十      年      十一      月    二    日
附錄法條：
刑法第三百三十九條
 (普通詐欺罪)
意圖為自己或第三人不法之所有，以詐術使人將本人或第三人之物交付者
，處五年以下有期徒刑、拘役或科或併科一千元以下罰金。
以前項方法得財產上不法之利益或使第三人得之者，亦同。
前二項之未遂犯罰之。
                                                                 Ｊ


司法院資訊處製作；財團法人民間司法改革基金會備份。
